臺灣臺南地方法院刑事判決　　　　　　　96年度交訴字第25號
聲　請　人　臺灣臺南地方法院檢察署檢察官
被　　　告　丙○○
　　　　　　　　　　　28弄6.
上列被告因公共危險等案件，經檢察官提起公訴（95年度調偵字
第780號），被告於準備程序進行中就被訴事實為有罪之陳述，
經本院合議庭裁定由受命法官獨任進行簡式審判程序後，判決如
下：
    主  文
丙○○意圖使犯人隱避而頂替，累犯，處有期徒刑肆月，如易科
罰金，以銀元參佰元即新台幣玖佰元折算壹日，減為有期徒刑貳
月，如易科罰金，以銀元參佰元即新台幣玖佰元折算壹日。
    事實及理由
一、犯罪事實：乙○○與甲○○係夫妻（吳、王二人俟通緝到案
    另行審結），丙○○係其三親等內姻親之姪子。丙○○前因
    妨害風化案件，經臺灣臺中地方法院判處有期徒刑五月確定
    ，於民國九十四年十月四日准以易科罰金執行完畢，詎不思
    悔改。緣乙○○於九十四年十二月三十日下午十三時二十分
    許，駕駛未懸掛車牌之白色自用小貨車，上載其妻甲○○，
    在臺南市○○區○○路四段一二二號「惠新商行」旁施工空
    地由東向西倒車時，本應注意顯示倒車燈光或手勢後，謹慎
    緩慢後倒，並應注意其他車輛及行人，且依當時天候、道路
    情形，並無不能注意之情事，竟疏未注意及此，致與沿海佃
    路四段慢車道由南向北行駛經前開路段由丁○○所騎乘車牌
    號碼Ｌ七Ｔ－二九二號重型機車發生擦撞，致丁○○受有右
    膝深層撕裂傷、外側膝韌帶斷裂、頭部挫傷等傷害。乙○○
    在肇事致丁○○受傷後雖有下車查看，惟見丁○○受有傷害
    後，當場仍基於駕車逃逸之犯意，未留下任何連絡方式，旋
    即駕車駛離現場。嗣經警循線查得甲○○，甲○○因其夫乙○○未領有駕駛執照，遂思為其夫乙○○脫罪，乃教唆其姪
    子丙○○出面頂替前開駕車肇事案件，丙○○竟基於意圖使
    犯人乙○○隱避之頂替犯意，於九十四年十二月三十一日晚
    間八時許，由甲○○陪同前往臺南市第三分局交通隊車禍處
    理小組接受調查並向承辦員警林信助虛偽頂替為前開車禍案
    件之肇事人，嗣警至告訴人所在之郭綜合醫院為其作詢問筆
    錄時，提供丙○○所留身分證及駕駛執照影本供其指認，始
    發現丙○○並非肇事之駕駛人，警再於九十五年一月十二日
    再以此質之丙○○，丙○○深表悔悟，始悉數供出上陳而查
    知乙○○肇事。案經丁○○訴由台南市警察局第三分局報請
    臺灣臺南地方法院檢察署檢察官偵查起訴。
二、本件係經被告丙○○於準備程序期日為有罪之陳述，而經本
    院合議庭裁定由受命法官獨任以簡式審判程序加以審理，依
    據刑事訴訟法第二百七十三條之二規定排除嚴格證據調查；
    並依同法第三百十條之二之準用第四百五十四條之規定製作
    略式判決書，先予敘明。
三、證據名稱：
（一）被告丙○○於本院警詢、偵查及本院審理時之自白。
（二）告訴人周美枝之指訴及同案被告甲○○、乙○○之供述。
（三）卷附道路交通事故現場圖、道路交通事故調查報告表（一
      ）（二）、被告丙○○道路交通事故肇事人自首情形紀錄
      表、台南市警察局處理交通事故錄表、告訴人診斷證明書
      、被告乙○○法務部戶役政結作業系統之全戶戶籍資料、
      被告丙○○戶口名簿影本各一紙、現場蒐證照片二十八幀
      。
四、被告丙○○行為後，刑法業於九十四年一月七日修正公布，
    並於九十五年七月一日施行，刑法第四十一條第一項前段易
    科罰金之規定業已修正變更，新法規定：「犯最重本刑為五
    年以下有期徒刑以下之刑之罪，而受六個月以下有期徒刑或
    拘役之宣告者，得以新臺幣一千元、二千元或三千元折算一
    日，易科罰金。」但依據舊法及修正前罰金罰鍰提高標準條
    例第二條前段規定，被告行為時易科罰金折算標準，應以銀
    元三百元折算一日，經折算為新臺幣後，應以新臺幣九百元
    折算一日，比較修正前後之易科罰金折算標準，當以修正前
    之規定，較有利於被告，應依刑法第二條第一項本文規定，
    適用修正前刑法第四十一條第一項前段規定。另修正後刑法
    施行前，刑法分則編有關罰金刑之貨幣單位係銀元；且依刑
    法分則編應處罰金者，應適用罰金罰鍰提高標準條例第一條
    、第四條之規定，亦即應按各該具體條文制定或修正之時間
    先後，定其提高之倍數。惟被告行為後，刑法施行法增訂第
    一條之一，於九十五年六月十四日經總統公布，並自同年七
    月一日起施行；該條規定：「中華民國九十四年一月七日刑
    法修正施行後，刑法分則編所定罰金之貨幣單位為新臺幣。
    九十四年一月七日刑法修正時，刑法分則編未修正之條文定
    有罰金者，自九十四年一月七日刑法修正施行後，就其所定
    數額提高為三十倍。但七十二年六月二十六日至九十四年一
    月七日新增或修正之條文，就其所定數額提高為三倍」。亦
    即自九十五年七月一日起，刑法分則編所定罰金之貨幣單位
    ，由銀元改為新臺幣。惟刑法施行法第一條之一係替代罰金
    罰鍰提高標準條例部分條文，與經換算後，該條例所定之罰
    金額度相同，僅係貨幣單位由銀元改為新臺幣，不發生有利
    、不利之問題，亦非法律變更刑度之條文，無比較新舊法之
    問題，併予敘明。
五、核被告丙○○所為，係犯刑法第一百六十四條第二項之頂替
    罪。被告丙○○與被告乙○○係三親等內之姻親，有被告乙○○法務部戶役政結作業系統之全戶戶籍資料及被告丙○○
    戶口名簿影本在卷可稽，依刑法第一百六十七條減輕其刑。
    被告丙○○有事實欄之前科及執行紀錄，有台灣高等法院被
    告全國前案紀錄表一份在卷可參，其於五年之內再犯本件有
    期徒刑以上之罪，不論依修正前之刑法第四十七條，或修正
    後之刑法第四十七條第一項之規定，均構成累犯，對其而言
    並無有利或不利之情形，自不生新舊法比較之問題，應逕依
    修正前之刑法第四十七條，論以累犯，並加重其刑，依法先
    加重後減輕之。爰審酌被告丙○○素行，其犯罪之動機、目
    的係因受其阿姨即被告甲○○之託而替其姨丈即被告乙○○
    頂替犯罪，嗣被告乙○○與告訴人達成民事調解，被告乙○○卻不履行調解條件且拒不到庭接受審判及其犯罪後坦承犯
    行顯有悔悟等一切情狀，量處如主文所示之刑，並依中華民
    國九十六年罪犯減刑條例第二條第一項第三款規定，減其刑
    期二分之一，並諭知易科罰金之折算標準。
六、依刑事訴訟法第二百九十九條第一項前段、第二百七十三條
    之一第一項、第三百十條之二，中華民國九十六年罪犯減刑
    條例第二條第一項第三款、第七條、第九條，刑法第二條第
    一項前段、第一百六十四條第二項、第一百六十七條、修正
    前第四十一條第一項前段、第四十七條第一項，刑法施行法
    第一條之一，廢止前罰金罰鍰提高標準條例第二條，判決如
    主文。
七、如不服本判決，應於判決送達後十日內，向本院提出上訴書
    狀。
本案經檢察官戊○○到庭執行職務
中　　華　　民　　國　　96　　年　　9　　月　　4　　日
　　　　　　　　　  交通法庭    法　官　鍾邦久
以上正本證明與原本無異。
如不服本判決應於收受本判後10日內向本院提出上訴書狀，並應
敘述具體理由。如未敘述上訴理由者，應於上訴期間屆滿後20日
內向本院補提理由書狀（均須按他造當事人之人數附繕本）「切
勿逕送上級法院」。
  　　　　　　　　　　　　　　　書記官　陳慧玲
中　　華　　民　　國　　96　　年　　9　　月　　4　　日
附錄本件論罪科刑依據之法條：
中華民國刑法第164條第2項（頂替罪）
藏匿犯人或依法逮捕拘禁之脫逃人或使之隱避者，處2年以下有
期徒刑、拘役或5百元以下罰金。
意圖犯前項之罪而頂替者，亦同。
中華民國刑法第167條（親屬間犯本章罪之減免）
配偶、五親等內之血親或三親等內之姻親圖利犯人或依法逮捕拘
禁之脫逃人，而犯第164條或第165條之罪者，減輕或免除其刑。
